最高法院刑事判決　　　　　　　　　　　　　　　九十一年度台上字第三六八八號
　　上　訴　人　甲○○
右上訴人因強盜等罪案件，不服台灣高等法院中華民國九十一年二月二十日第二審判
決（八十九年度上訴字第一三八四號，起訴案號：台灣台北地方法院檢察署八十八年
度偵字第八００一、八八一九、九八０二、一一四七六號），提起上訴，本院判決如
左：
    主  文
上訴駁回。
    理  由
一關於未經許可，持有手槍及加重強盜罪部分
按刑事訴訟法第三百七十七條規定，上訴於第三審法院，非以判決違背法令為理由，
不得為之。是提起第三審上訴，應以原判決違背法令為理由，係屬法定要件。如果上
訴理由狀並未依據卷內訴訟資料，具體指摘原判決不適用何種法則或如何適用不當，
或所指摘原判決違法情事，顯與法律規定得為第三審上訴理由之違法情形，不相適合
時，均應認其上訴為違背法律上之程式，予以駁回。本件上訴意旨略稱：(一)原判決事
實認定上訴人於民國（下同）八十七年十一月中旬某日，經逃至大陸之史萬秋（下稱
史某）告知，即於受告知同日至台北縣秀朗橋下挖出槍彈一批云云，理由欄則稱上訴
人係經史某告知後數日始至上址挖出槍彈一批，事實與理由已有矛盾，且事實認定上
訴人係以自己持有之意思而非法持有槍彈，理由則稱係史某講幾個目標給上訴人並提
供槍彈並指名要上訴人去找「筒管仔」拿新台幣（下同）三千萬元，明顯係指上訴人
與史某有犯意聯絡，該批槍彈應屬二人共同持有，此與事實認定又有齟齬。又，原判
決認定上訴人於八十七年十一月二十三日夥同吳軒宇至錢櫃ＫＴＶ店消費發生爭執，
取出上開槍彈以恐嚇之意向該店射擊，此後乃擁槍犯下一連串犯行，上訴人是否自該
次起始有單獨持有槍彈之犯意，原判決未予明，此有事實與理由矛盾及理由不備之
違誤。且倘認上訴人自於錢櫃ＫＴＶ犯案始非法持有上開槍彈，因與後續一連串犯行
有裁判上一罪關係，原判決以上訴人單獨非法持有槍彈罪論科，亦非適法。(二)原判決
認定上訴人自八十七年十一月中旬與史某聯絡而起出槍彈非法持有部分，係依憑上訴
人之自白，而未有其他任何證據足資佐證，亦有理由不備及證據未經合法調查及判決
不適用法則之違法。(三)關於強盜罪部分，證人柯長福證稱：伊有看到黃信傑與歹徒有
拉扯動作等語，與證人黃信傑：歹徒拿槍抵住伊等，就搶伊左手東西跑掉等語不符，
亦即其二人就黃信傑有無反抗，有無陷於不能抗拒等情，證言相互矛盾，自屬理由矛
盾。另，上訴人於先取得二個手提袋後有無查看內容後再命交付另二個手提袋，此涉
及上訴人事前是否知悉裝錢提袋之外觀，以及上訴人右手既已持槍，左手已取得黃某
交付之二個手提袋，如何能以極不順手之左手再去搶另二個手提袋？此亦未經原判決
深入勾稽，亦有證據未經合法調查之違誤等語。
惟查原判決認定上訴人有事實欄所載之未經許可持有手槍、獵槍（制式霰彈槍）、子
彈以及加重強盜犯行，並以所犯未經許可持有手槍、持有獵槍、持有子彈三罪，出於
一行為，為想像競合犯，應從一重處斷，再與所犯加重強盜罪併合處罰，因而撤銷第
一審關於該部分之判決，改判論處上訴人未經許可持有手槍及意圖為自己不法之所有
，結夥三人以上帶凶器以強暴至使不能抗拒而取他人之物二項罪刑，關於未經許可
持有槍、彈部分，係依憑上訴人於原審之自白供述，佐以扣案之槍、彈以及該槍彈經
鑑定具有殺傷力，有內政部警政署刑事警察局鑑驗通知書附卷可憑等事證，為其論罪
之基礎，關於加重強盜部分，係依憑上訴人於偵審中供承有持槍參與強盜運鈔車錢款
之犯行，佐以證人黃信傑、柯長福、黃宏旭等人於偵審中之證述，為其論據。並明
：(一)前開槍、彈原係史萬秋管領持有而埋藏於台北縣秀朗橋下廢土堆中，經滯留大陸
之史萬秋指示上訴人起出該槍彈由上訴人持有，該槍彈自八十七年十一月中旬由上訴
人起出時，史萬秋即脫離持有關係而由上訴人單獨持有，其嗣後之繼續持有，乃犯罪
之繼續，於其持有繼續中，上訴人為犯其他犯罪而持用該槍、彈，因非自始即意圖以
持有槍、彈為犯他罪之方法，故不能論為牽連犯裁判上一罪，而應依數罪併罰規定，
與其所犯加重強盜罪分論併罰。(二)上訴人如何由綽號「小弟」者負責駕車接應，如何
與綽號「阿龍」者持槍分別抵住負責運送鈔票之禾豐集團職員黃信傑、柯長福等人，
至使黃信傑等人不能抗拒，而由上訴人自黃信傑手中取走用紙袋裝之四百萬元現鈔等
情，並據黃信傑、柯長福、黃鎮宇等人於原審證述描繪甚詳等理由綦詳。按(一)原判決
理由已明：依上訴人於原審之供述，可知上訴人於八十七年十一月中旬，經史萬秋
告知後數日，至台北縣秀朗橋下廢土堆中挖出前述槍、彈持有等情，事實誤載為上訴
人係於史萬秋告知之同日即至上址挖出前述槍、彈而持有，惟此項誤載，並不影響原
判決論定上訴人於八十七年十一月中旬挖出前述槍彈予以非法持有之判決結果。(二)證
人柯長福、黃信傑於原審就上訴人夥同另一歹徒（阿龍）持槍抵住伊等身體至使不能
抗拒而搶取黃信傑手中手提袋（內裝現鈔）之基本情節，所為證述尚無歧異，至於黃
信傑被上訴人以槍抵住身體時，有無為拉扯動作等細節，縱二人所供未盡相同，及上
訴人先搶得二個手提袋後有無先查看手提袋內容，以及其究以何隻手搶取黃信傑手中
二只手提袋等細節，縱原審未詳予調查認定，均不影響原審論定上訴人加重強盜犯行
之判決結果，自亦難執以遽指原判決即有理由矛盾或查證未盡之違誤。(三)原判決理由
「壹、程序部分」已明本件就上訴人部分之審理範圍限於未經許可持有手槍、恐嚇
危害安全、恐嚇取財及強盜犯行部分，其判決主文第一項前段宜記載「原判決關於甲
○○未經許可持有手槍、恐嚇危害安全、恐嚇取財、強盜部分暨其定執行刑部分撤銷
」，而誤記載為「原判決關於甲○○暨其定執行刑部分撤銷」，此屬於文字之誤寫，
應認尚不影響判決之結果。其餘上訴意旨，徒憑己見，就原審採證認事職權之行使或
原判決已論斷說明事項，重複為事實之爭辯，亦非適法之上訴理由。上訴意旨指摘各
項，均與法律規定得為第三審上訴理由之違法情形不相適合，其上訴違背法律上之程
式，應予駁回。
二關於恐嚇危害安全、恐嚇取財部分
按刑事訴訟法第三百七十六條所列各罪之案件，經第二審判決者，不得上訴於第三審
法院，法有明文。本件關於上訴人恐嚇危害安全及恐嚇取財部分，原審分別係依刑法
第三百零五條、第三百四十六條第一項論處罪刑，核屬刑事訴訟法第三百七十六條第
一款及第六款之案件。依首開說明，既經第二審判決，自不得上訴於第三審法院，上
訴人竟復提起上訴，顯為法所不許，應併予駁回。
據上論結，應依刑事訴訟法第三百九十五條前段，判決如主文。
中      華      民      國    九十一    年      七      月      四      日
                              最高法院刑事第十一庭
                                  審判長法官  呂  潮  澤
                                        法官  白  文  漳
                                        法官  陳  世  雄
                                        法官  林  開  任
                                        法官  劉  介  民
      右正本證明與原本無異
                                              書  記  官
中      華      民      國    九十一    年      七      月      十      日
